# 2013 年上市公司年报会计监管报告问题请教

提问人：zhs7403 时间：2014-09-15 21:21:29
请问下面这一段中“根据会计准则的相关规定，上市公司应根据期末存在的信息估计未来可以税前抵扣的金额，以未来期间很可能取得的应纳税所得额为限确认递延所得税资产。此外，如果预计未来期间可抵扣的金额超过等待期内确认的成本费用，超出部分形成的递延所得税资产应直接计入所有者权益，而不是计入当期损益。”这一段说的是什么情况，看了半天没理解。
2 ．股权激励计划形成的递延所得税资产
根据相关税法规定，对于带有业绩条件或服务条件的股权激励计划，企业按照会计准则的相关规定确认的成本费用在等待期内不得税前抵扣，待股权激励计划可行权时方可抵扣，可抵扣的金额为实际行权时的股票公允价格与激励对象支付的行权价格之间的差额。因此，上市公司未来可以在税前抵扣的金额与等待期内确认的成本费用金额很可能存在差异。根据会计准则的相关规定，上市公司应根据期末存在的信息估计未来可以税前抵扣的金额，以未来期间很可能取得的应纳税所得额为限确认递延所得税资产。此外，如果预计未来期间可抵扣的金额超过等待期内确认的成本费用，超出部分形成的递延所得税资产应直接计入所有者权益，而不是计入当期损益。
年报分析中发现，一些符合递延所得税确认条件的上市公司没有确认因股权激励计划形成的递延所得税资产；同时，一些上市公司对于税法或会计准则的相关规定理解和认识不足，没有根据期末存在的信息估计未来可实际抵扣的金额，而是直接以等待期内确认的成本费用作为暂时性差异计算递延所得税资产。上述处理有悖于会计准则的相关规定，并由此对上市公司当期及未来期间的损益造成影响。

回答人：chenyiwei
请参考《计学撮要 2013 》中“我国居民企业实行股权激励计划有关企业所得税的会计处理问题”一章。

提问人：雷雷 sir 时间：2014-09-16 16:59:28
陈版， 2013 年会计监管报告中关于金融资产的终止确认，以承兑汇票贴现、背书和应收账款保理业务为例，提到：“对于承兑行信用等级较高的银行承兑汇票，资产相关的主要风险是利率风险。通常情况下，由于利率风险已随票据的贴现及背书转移，相关票据可以在贴现、背书时予以终止确认。” 即作为符合终止确认条件的金融资产转移处理，“收到的对价与金融资产账面价值之间的差额应计入当期损益。”
那么，这个差额（一般是贴现息）是否应计入“投资收益”科目，而不是“财务费用”科目？
同样：如果应收账款保理不附追索权的话，在终止确认应收账款时，其对价与账面价值的差额是否也应计入“投资收益”科目？

回答人：chenyiwei
另外，此类被转移的金融资产通常是在日常生产经营活动中源生取得的，并不是作为一项投资而取得，所以计入“投资收益”并不合适。

回答人：chenyiwei
这个问题不明确，以往多将金融资产终止确认损益计入营业外收支，但在经常性发生此类业务的企业并不合理，我理解计入财务费用也是可以接受的，但其明细不是“利息支出”而应单列。

提问人：aegis 时间：2014-09-17 15:24:21
只有 2011 版.............

回答人：chenyiwei
2013 版在各大网上书店有售。不过最近又根据最新修订的公司法和新发布的会计准则，把 2011 、 2013 版中的问题解答部分重新修改了一遍。到时会以适当方式与各位分享的。